【裁判字號】    89,易,456
【裁判日期】    900327
【裁判案由】    詐欺
【裁判全文】
臺灣基隆地方法院刑事判決                          八十九年度易字第四五六號
    公  訴  人  臺灣基隆地方法院檢察署檢察官
    被      告  乙○○
    選任辯護人  游蕙菁
                詹振寧
右列被告因詐欺案件，經檢察官提起公訴（八十九年度偵字第二○○一號）及移送併
辦（八十九年度偵字第三六六八號），本院判決如左：
    主      文
乙○○行使偽造私文書，足以生損害於他人，處有期徒刑壹年捌月。
偽造之「戊○○」印章壹枚及借據上偽造之「戊○○」印文壹枚均沒收。
    事      實
一、乙○○意圖為自己不法之所有，並基於概括犯意，先於民國八十四年間，在基隆
    市○○路二十二巷一號甲○○住處，向同於市場擺攤賣麵之陳女詐稱：有朋友要
    借款，將款項交伊處理可賺利息等語，使陳女陷於錯誤，而分多次交付新台幣（
    下同）四至五萬元予乙○○。乙○○嗣為取信陳女，竟於八十四年間，於不詳處
    所，偽造「戊○○」印章一枚後，蓋用於其所偽造之「戊○○」借款五十萬元之
    借據上，並在陳女上開住處，將之持交陳女而行使。另亦於八十六年十月二十五
    日簽立自己名義之本票四張及借據三紙交付陳女，以堅陳女信心而陸續交付借款
    ，迄八十九年五月十一日陳女向檢察官告訴時止，計積欠三百八十八萬二千元。
    乙○○復承前詐欺之概括犯意，於八十六年間，在基隆市安樂市場其原經營之攤
    位上，向丙○○○騙稱：伊有位慈濟師兄做代書生意，可為單親家庭改善經濟生
    活，錢借給他做投資生意，會將賺到的錢還給妳云云，使曾婦陷於錯誤，而陸續
    交付四十五萬元。乙○○意猶未足，再於八十七年間，向曾婦詐稱：借給慈濟師
    兄的四十五萬元，被他兒子拿去放高利貸，調查局知道後要來查帳，要簽本票供
    調查之用云云，亦使曾婦陷於錯誤，而開立六萬元之本票一紙及在乙○○已開立
    之十二萬元本票上背書交予曾女，曾女並就該背書而取得財產上之不法利益。乙○○嗣後即離開基隆返回屏東，甲○○、丙○○○對上開款項屢催無著，乙○○
    又避不見面，至此始知受騙。
二、案經甲○○、丙○○○訴由臺灣基隆地方法院檢察署檢察官偵查起訴及移送併辦
    。
    理      由
一、訊據被告乙○○矢口否認有右揭行使偽造私文書及詐欺犯行，並辯稱：伊是經手
    將甲○○的錢借予茶室的人或丁○○，從中賺取利息，並非是向甲○○借錢。伊
    拿給陳女的戊○○借據，其上並無「戊○○」的印章（印文），不知該章戳從何
    而來。另外，丙○○○部分是她好意借伊，伊所說「慈濟」的事情非如曾婦所說
    那樣云云。經查被告自承係其書立「茲借向甲○○借新台幣伍拾萬元正，此借據
    為證」之借據（二○○一號偵查卷第九之一頁）交付甲○○等語（本院九十年三
    月十三日筆錄），核與甲○○供述該借據為被告所交付相符。而戊○○並未透過
    被告向甲○○借款，該借據上「戊○○」之印文，亦非戊○○所有之印章所蓋用
    ，業據證人戊○○於本院調查審理中結證屬實（本院八十九年度十一月二十八日
    、九十年三月十三日筆錄）。戊○○既未向甲○○借款，被告擅自書立戊○○之
    借據交付甲○○，自屬行使偽造私文書情灼無疑。至於上開「戊○○」印文，既
    於被告交付甲○○借據時即已存在，且非戊○○印章之形式，已如前述，當係被
    告偽造該借據時所一併偽造印章而形成。次查被告以可賺取利息為餌，多次向甲○○借款等情，除據甲○○於偵審中迭指在卷，復有本票、借據、會款借條（均
 影本）附卷可按。稽之本票、借據所載，要係被告向甲○○借款，且被告於檢察
    官偵查中經檢察官詢以：「你何時跟陳借錢，借多少？（提示借據、本票）」答
    稱：「是。本票及借據都是我簽的。」（二○○一號偵查卷第三十頁反面），顯
    見係被告向甲○○借款甚明，被告嗣辯稱係經手借款云云，核屬卸責之詞，不足
    採信。另被告向丙○○○借款四十五萬元，及由曾婦開立六萬元本票及在被告開
    立之六萬元本票背書等情，亦據丙○○○於偵審中指述綦詳，且有本票、支票、
    切結書（均影本）在卷足憑。復查被告多次向甲○○借款，卻持用偽造之「戊○○」借據以取信陳女，已如前述，被告另杜撰以慈濟師兄為名之投資及「調查局
    查案」等事由向丙○○○借款等情，亦據丙○○○供明在卷，顯見被告係施用使
    人陷於錯誤之欺罔方法灼然明甚。綜就上情，被告行使偽造私文書及詐欺之事證
    明確，犯行堪以認定，應依法論科。
二、核被告所為係犯刑法第二百十六條、第二百十條行使偽造私文書罪、刑法第三百
    三十九條第一項詐欺取財罪及同條第二項第一項詐欺得利罪。其偽造印章為偽造
    文書之部分行為，偽造之低度行為復為行使之高度行為所吸收，均不另論罪。其
   以一詐欺行為，使曾婦陷於錯誤，而交付本票及在另一紙支票背書，而觸犯二罪
    名（詐欺取財、詐欺得利），為想像競合犯，應從情節較重之詐欺取財罪處斷。
    其多次詐欺取財行為，時間緊接，犯罪構成要件相同，顯係基於概括犯意為之，
    為連續犯，依法以一罪論。所犯行使偽造私文書罪與詐欺取財罪間有方法結果之
    牽連關係，應從較重之行使偽造私文書罪處斷。公訴人雖僅就被詐欺取財部分起
    訴，然未起訴部分既如前述與已起訴部分有想像競合犯、牽連犯、連續犯之裁判
    上一罪關係，故為起訴效力所及，本院依法併予審理。爰審酌被告前雖未曾犯罪
    ，然本件行使偽造私文書詐欺取財金額甚鉅，危害程度至深，尤其以慈善團體、
    調查單位為名為其詐騙手段，更屬不該，犯後猶飾詞諉責，未見悔意等一切情狀
    ，量處如主文所示之刑示懲。
三、被告偽造之「戊○○」印章一枚及借據上偽造之「戊○○」印文一枚，雖未扣案
    ，然不能證明業已滅失，且不問屬於犯人與否均應宣告沒收。
據上論斷，應依刑事訴訟法第二百九十九條第一項前段、刑法第二百十六條、第二百
十條、第三百三十九條第一項、第二項、第五十五條、第二百十九條、罰金罰鍰提高
標準條例第一條前段判決如主文。
本案經檢察官黃士元到庭執行職務。
中      華      民      國       九十       年     三     月   二十七   日
                                  臺灣基隆地方法院刑事第二庭
                                          法  官  邱  志  平
右正本證明與原本無異。
對於本件判決如有不服，應於收受送達後十日內，向本院提出上訴狀，上訴於臺灣高
等法院，並按他造當事人之人數附具繕本。
                                          書記官  彭  淑  芳
中      華      民      國       九十       年     三     月   二十九   日
附錄論罪法條
刑法第二百十六條：
行使第二百十條至第二百十五條之文書者，依偽造、變造文書或登載不實事項或使登
載不實事項之規定處斷。
刑法第二百十條：
偽造、變造私文書，足以生損害於公眾或他人者，處五年以下有期徒刑。


司法院資訊處製作；財團法人民間司法改革基金會備份。
